臺灣宜蘭地方法院刑事判決　　　　　　　 94年度易字第130號
　　公　訴　人　臺灣宜蘭地方法院檢察署檢察官
　　被　　　告　丙○○　男　4.
　　　　　　　　　　　　樓之1.
上列被告因詐欺案件，經檢察官提起公訴（93年度偵緝字第140
號），本院判決如下：
    主  文
丙○○連續意圖為自己不法之所有，以詐術使人將本人之物交付
，處有期徒刑壹年。
    事  實
一、丙○○意圖為自己不法之所有，基於概括犯意，假向乙○○
    借錢之名義，實則要詐騙金錢，先後於下列時間連續使乙○
    ○因此陷於錯誤而交付財物：
（一）８９年底，被告丙○○明知自己並無支付能力，且即將服
      刑（８９年１２月１４日因違反有價證券罪，判處有期徒
      刑３年２月確定），卻以其不動產將要被拍賣，請救急為
      由，向乙○○調借現金新台幣（下同）50萬元，因乙○○
      無現金，丙○○即要求乙○○提供房地向銀行貸款供其使
      用，並向乙○○詐稱：「本息均由丙○○負責繳交」。乙
      ○○因此陷於錯誤，以其所有宜蘭縣羅東鎮○○段１０５
      １之１８地號土地（下簡稱系爭土地）及其上宜蘭縣羅東
      鎮忠孝新村２３號房屋（下簡稱系爭房屋）向華僑商業銀
      行貸得50萬元（８９年１２月１日抵押設定登記）後交付
      給丙○○。丙○○於詐得上開50萬元後，即逃匿無蹤，並
      於９０年２月１５日入監服刑（９２年２月２１日假釋出
      獄、９３年３月３日刑滿），完全不理會上開銀行貸款之
      清償，乙○○只好自行繳納。
（二）９２年２月２１日，丙○○假釋出獄，於９２年５月中旬
      ，向乙○○稱：「我哥哥與你同樣任職薛長興公司，他是
      高級副主管，可以透過關係讓你免於被裁員」，並稱「剛
      出獄不久需錢週轉，你去玉山銀行貸款90萬元，順便清償
      之前向華僑銀行的貸款50萬元，所有本息由我負擔」，乙
      ○○不疑有他並因此陷於錯誤，將系爭房地之貸款資料交
      給丙○○。後來，丙○○改口稱無法向玉山銀行貸還前胎
      ，利用上開房地之貸款資料，向甲○○設定第2順位抵押
      權借得90萬元（利息為月息2分即年息百分之二十四），
      後又向乙○○謊稱要至呂惠珠代書事務所取回前揭土地所
      有權狀為由，誘使乙○○與之一同前往，乙○○不疑有詐
      ，於相關之設定抵押權文件上簽名，丙○○便如願遂行持
      乙○○系爭土地所有權狀向邱芳怡設定第3順位抵押權借
      得60萬元（無利息）之訛詐目的。丙○○詐得上開150萬
      元現金後，即逃匿無蹤，致被害人林景順因恐被執行拍賣
      抵押物而自行還款，始知受騙。
二、案經乙○○訴由宜蘭縣警察局羅東分局報請台灣宜蘭地方法
    院檢察署檢察官偵查起訴。
    理  由
一、訊據被告丙○○矢口否認有何詐欺犯行，辯稱：我向乙○○
    借50萬元時，我並不知道我馬上要執行，但是我有請我女朋
    友跟乙○○聯絡，而且執行二個月時，乙○○有來看我，我
    是因為我要標工程時，才會向乙○○借錢，我到台中作工程
    ，乙○○也去找我，我並沒有逃匿，我現在每個月都有匯八
    千元給乙○○當作利息，約定四年內還完本金，我的匯款單
    都留著，並沒有蓄意詐欺云云。經查：
（一）上揭犯罪事實，迭據告訴人乙○○於警訊、偵查及本院審
      理時指證情節相符，復有證人邱芳怡於偵查中及審理中之
      證述，此外，並有借據及土地登記謄本內所載之抵押權設
      定資料在卷可參。
（二）被告雖辯稱首次借款時並不知悉馬上要入監執行，且當時
      有允諾要支付逐漸償還本息，且多次向告訴人借款均非刻
      意要詐騙告訴人云云。經查：被告於89年間因涉犯有價證
      券案件，經本院以87年訴字第40號判處有期徒刑三年二月
      ，並經臺灣高等法院於89年12月14日以89年台上字第7551
      號上訴駁回確定，此有卷附臺灣高等法院被告前案紀錄表
      在卷可稽，是被告既然知悉所涉有價證券案件業經判處三
      年二月之刑期，明知必須長期監禁於監所內，仍向被告允
      諾每個月償還本息，其所為之即係以無法實行之承諾顯係
      詐騙告訴人之詐術；再者，被告第二次向告訴人借款時（
      出獄後）謊稱透過伊哥哥之名義可以免於告訴人受裁員之
      牽累，且此次借款目的欲償還第一次借款之金額，藉此為
      詐術，以誘引告訴人又再次將系爭房地及證件交與被告向
      甲○○設定第二順位抵押，以達遂行其詐騙之目的，然被
      告於取得系爭借款時，並未依約定償還第一胎設定抵押權
      之借款，此有卷附之土地登記謄本內第一順位抵押權並未
      塗銷可稽，是被告第二次之借款亦屬訛詐方式應足認定；
      末查，被告第三次設定抵押權時，乃向告訴人謊稱前往代
      書事務所乃欲取回告訴人之所有權狀，使告訴人不疑有詐
      ，隨之前往，並於文件中簽名以遂行被告詐騙告訴人之目
      的，然被告及告訴人於前往代書事務所時，卻為辦理抵押
      權設定一事，業據證人邱芳怡於審理中結證稱：楊士峰說
      他朋友要借錢三個月，並拿房地產讓我去代書那邊設定抵
      押，我和楊士峰先到，乙○○和被告後來才到，我們四人
      就一起到代書那邊寫設定申請書，他們之間的關係我不清
      楚，我是把錢借給楊士峰，楊士峰說他的朋友的母親須要
      錢，乙○○有無戴眼鏡忘記了，現金60萬元是辦好手續之
      後，當場交付楊士峰，楊士峰當場就交給被告，當時5個
      人都在場等語（見審判筆錄），可見被告向告訴人所稱當
      天欲取回所有權狀，然實則為遂行其再次持所有權狀設定
      次順位抵押權之目的，被告迭次施以詐術，使被害人陷於
      錯誤之犯行，彰彰明甚，從而被告辯稱並未訛詐告訴人不
      足採信。綜上，本件事證明確，被告犯行堪予認定。
二、核被告所為，係犯刑法第339條第1項詐欺取財罪。被告先後
    3次犯行，時間緊接，犯罪構成要件相同，顯係基於概括犯
    意而為之，為連續犯，應依刑法第56條之規定論以一罪，並
    加重其刑。另公訴意旨雖認為本件構成累犯，然經核閱臺灣
    高等法院全國前案紀錄表得見，被告前次所犯偽造有價證券
    罪於93年2月28日方才縮刑期滿執行完畢，是本次所犯行非
    於有期徒刑執行完畢後五年內所犯，與累犯之要件不合，公
    訴意旨容有誤會，附此敘明。爰審酌被告不思以正當工作賺
    取所需，而以不法方法騙取金錢，被告利用告訴人年老易騙
    ，多次訛詐告訴人，且犯後矢口否認，且未賠償告訴人損失
    ，未見悔意等一切情狀，量處如主文所示之刑。
據上論斷，應依刑事訴訟法第299條第1項前段，刑法第56條、33
9條第1項，罰金罰鍰提高標準條例第1條前段，判決如主文。
本案經檢察官吳慧蘭到庭執行職務
中　　華　　民　　國　　94　　年　　7　　月　　13 　　日
                  刑事第二庭審判長法  官  林明山
                                  法  官  謝佩玲
                                  法  官  李毓華
本正本證明與原本無異。
如不服本判決，應於判決送達後十日內向本院提出上訴狀（應抄
附繕本）。告訴人或被害人如對於本判決不服者，應具備理由請
求檢察官上訴，其上訴期間之計算係以檢察官收受判決正本之日
期為準。
                                  書記官  陳蒼仁
中　　華　　民　　國　　94　　年　　7 　　月　　13　　日
附錄法條：
中華民國刑法第339條
(普通詐欺罪)
意圖為自己或第三人不法之所有，以詐術使人將本人或第三人之
物交付者，處五年以下有期徒刑、拘役或科或併科一千元以下罰
金。
以前項方法得財產上不法之利益或使第三人得之者，亦同。
前二項之未遂犯罰之。
